臺灣高等法院臺南分院刑事判決
上　訴　人
即　被　告　丁○○
上　訴　人
即　被　告　甲○○
上　訴　人
即　被　告　丙○○
共　　　同
選任辯護人　林金宗　律師
上列上訴人因強盜案件，不服臺灣嘉義地方法院93年度訴字第3
32號中華民國93年11月30日第一審判決（起訴案號：臺灣嘉義地
方法院檢察署93年度偵字第3981號），提起上訴，本院判決如下
：
    主  文
原判決撤銷。
丁○○意圖為自己不法之所有，結夥三人以上，以強暴脅迫至使
不能抗拒，而使他人交付其物，處有期徒刑肆年。扣案乙○○簽
發之本票參張、黃色膠帶壹捲、用以綑綁被害人之黃色膠帶壹團
均沒收。
丙○○意圖為自己不法之所有，結夥三人以上，以強暴脅迫至使
不能抗拒，而使他人交付其物，處有期徒刑參年捌月。扣案乙○○簽發之本票參張、黃色膠帶壹捲、用以綑綁被害人之黃色膠帶
壹團均沒收。
甲○○意圖為自己不法之所有，結夥三人以上，以強暴脅迫至使
不能抗拒，而使他人交付其物，處有期徒刑參年陸月。扣案乙○○簽發之本票參張、黃色膠帶壹捲、用以綑綁被害人之黃色膠帶
壹團均沒收。
    事  實
一、緣丁○○與乙○○有金錢糾紛，丁○○因無力償還，竟與甲○○、丙○○及姓名年籍不詳綽號「阿智」之成年男子，共
    同基於意圖為自己不法所有之犯意聯絡，於民國93年7月1日
    下午8、9時許，以佯稱還錢為由，與乙○○約在嘉義縣北港
    路藝都表演村交涉談判，嗣丁○○與乙○○兩人一言不合，
    發生口角爭執，丙○○及「阿智」見狀，遂一同向前共同出
    手毆打乙○○，並將乙○○強押上車，丙○○負責駕駛乙○○所有之車牌號碼ＲＫ─1290號自用小客車，丁○○及「阿
    智」將乙○○夾在後座中間控制其行動自由，丁○○及「阿
    智」並用丙○○所有之黃色膠帶將乙○○之嘴封住及雙手綑
    綁，丁○○並用不知名之硬物抵住乙○○之腰部，使之不能
    抗拒，甲○○則駕駛丙○○所有之車牌號碼1278─ＨＰ號之
    自用小客車尾隨在後，待駛至嘉義縣太保市高鐵工地時，乙○○在受制之下，又因害怕無法離去，致無法抗拒，不得已
    而告知丙○○其皮包置於駕駛座下，由丙○○取出交由乙○○，乙○○即將皮包內之金額新台幣 (下同）六萬六千元取
    交丁○○，並由「阿智」向丙○○取得丙○○所有之空白本
    票三張，強令乙○○簽發面額各為十萬元之本票三張，連同
    乙○○之
    予丁○○，得手後丁○○、丙○○及「阿智」三人隨即搭乘
    尾隨在後由甲○○所駕駛之上開車輛逃逸，所得贓款由丁○○等四人朋分，其中丙○○分得一萬四千元、甲○○分得一
    萬二千元、「阿智」分得二萬六千元、其餘一萬四千元則歸
    丁○○所有。嗣丁○○再與乙○○聯絡，要求乙○○交付本
    票之面額三十萬元，雙方約於同年7月5日下午3時許，在嘉
    義市○○○路國泰世華銀行附近交款及取回乙○○之上開證
    件，經乙○○報警，為警當場在丙○○車上查獲丁○○、甲○○、丙○○，並扣得空白本票一本、乙○○簽發之本票三
    張、
    所有之行動電話一支、黃色膠帶一捲、用以綑綁被害人之黃
    色膠帶一團、告訴人遭撕破之內衣一件。
二、案經嘉義縣警察局水上分局報請台灣嘉義地方法院檢察署檢
    察官偵查起訴。
    理  由
壹、證據能力方面
  一、被告之辯護人雖爭執證人乙○○之警訊筆錄所為之證言，
      未經具結，無證據能力云云，惟查：
    (一)再按民國93年2月6日修正公布前刑事訴訟法關於訊問證人
      之規定，係指偵查及審判中而言，此由該法第175條第3項
      、第183條第2項及第195條第1項規定自明，是證人於警詢
      中並無應予具結之規定，即依該法此次修正公布之第196
      條之1規定，司法警察或司法警察官於詢問證人時，就同
      法第186條至第189條及第193條與證人具結之相關規定，
      亦未在準用之列。是乙○○於警詢縱以「證人」之身分加
      以詢問，警方雖未令其具結，尚無違法可言。且參以，證
      人乙○○於檢察官偵查中復為相同之陳述內容，足認該證
      人警詢之供證係出於自由意志，又證人乙○○警詢之證言
      ，係說明其距案發時間最近，記憶最清晰之事實情節，再
      參以乙○○與被告丁○○係朋友關係，衡情當無妄加構陷
      可能，應具有較可信之特別情況，且其係本案被害人，所
      供被害情節確為證明被告本件犯罪事實存否所必要，自得
      為證據，而採為被告犯罪之論據之一，所為採證與修正後
      刑事訴訟法第159條之2傳聞證據例外之規定，亦無不合。
      是被告辯護人以證人乙○○於警詢之陳述，為審判外之陳
      述，且未經具結，不具證據能力云云，自非可取。
    (二)又依刑事訴訟法第159條之1第2項規定，被告以外之人於
      偵查中向檢察官所為之陳述，除顯有不可信之情形外，得
      為證據，而所謂「顯有不可信」非指陳述之實質證明力問
      題，而係證據能力之要件，法院審查被告以外之人於偵查
      中向檢察官為之陳述是否具有證據能力，應以該陳述作成
      之客觀條件及環境，例如：陳述人於接受偵訊時之心理狀
      態是否健全、有無受到脅迫、利誘或欺詐等因素，作為判
      斷之依據。經查證人乙○○於93年8月17日檢察官偵查中
      ，以證人之身分具結作證，有結文一紙附卷可稽（偵查卷
      第90頁）。又查證人乙○○之前開證言係在檢察官偵查時
      所為之陳述，按檢察官與法官同為司法官署，衡諸實務運
      作，檢察官實施刑事偵查程序，亦能恪遵法定程序之要求
      ，未有違法取供之情事，自無所謂「顯有不可信」之情形
      ，，故上開證詞雖於審判外所為，然應為傳聞證據之例外
      ，具有證據能力，併予敘明。
貳、認定犯罪事實所憑之証據及理由：
　一、訊據上訴人即被告丁○○、甲○○、丙○○坦白承認下列
      事實：
    (一)丁○○、甲○○及丙○○於93年7月1日下午8、9時許，與
      乙○○約在嘉義縣北港路藝都表演村交涉談判，嗣丁○○
      及乙○○發生打架爭執。
    (二)丙○○負責駕駛乙○○所有之車牌號碼ＲＫ─1290號自用
      小客車，丁○○及「阿智」將乙○○夾在後座中間控制其
      行動自由，丁○○及「阿智」並用丙○○所有之黃色膠帶
      將乙○○之雙手綑綁及口封住。甲○○則駕駛丙○○所有
      之車牌號碼1278─ＨＰ號之自用小客車尾隨在後。
    (三)前開車輛駛至嘉義縣太保市高鐵工地時，乙○○乃告知丙○○其皮包置於駕駛座下，嗣由丙○○取出交由乙○○，
      乙○○即將皮包內之金額六萬六千元取交丁○○，並由「
      阿智」向丙○○取得丙○○所有之空白本票三張，令乙○○簽發面額各為十萬元之本票三張，連同乙○○之
      、駕照、丁○○先前所簽發之五萬元本票交予丁○○。
    (四)乙○○交付丁○○六萬六千元，其中丙○○分得一萬四千
      元、甲○○分得一萬二千元、「阿智」分得二萬六千元、
      其餘一萬四千元則歸丁○○所有。
    (五)被告丁○○等人要求乙○○交付本票之面額三十萬元，約
      於93年7月5日下午3時許，在嘉義市○○○路國泰世華銀
      行附近交款及取回乙○○之上開證件，經乙○○報警，為
      警當場在丙○○車上查獲丁○○、甲○○、丙○○三人。
    (六)前揭事實，業據被告丁○○、甲○○、丙○○三人自白在
      卷，核與證人即被害人乙○○所證述之被害情節大致相符
      ，並有扣押書一件、贓物認領保管單各一紙、扣案丙○○
      所有之黃色膠帶一捲、用以綑綁被害人之黃色膠帶一團、
      告訴人所有被撕破內衣一件、診斷證明書一份、丙○○所
      有之空白本票一本、告訴人簽發之本票三張、丙○○所有
      記錄紙一張、照片五張、丁○○所有之行動電話一支、記
      事本一本等件可佐証。綜上開補強證據，足資擔保被告丁○○、甲○○、丙○○三人之前述自白，核與事實相合，
      堪認該部分自白應可信屬實。
　二、被告丁○○、甲○○、丙○○三人雖均矢口否認有何強盜
      犯行，並以下列各詞置辯：
    (一)被告丁○○辯稱：伊並無強盜之不法所有意圖，案發當日
      於藝都表演村僅其一人毆打乙○○，丙○○及阿智並未參
      與毆打乙○○，且並無強押乙○○上車及以手槍抵住被害
      人，因乙○○在車上一直亂伊，「阿智」看不過去，才
      用膠布貼住他的嘴吧及雙手，而伊有勸阻並立即將之撕開
      ，現金六萬六千元及本票都是乙○○與伊協調好，並由乙○○自己交付伊，並非強取等語。
    (二)被告丙○○辯稱：伊無強盜之不法所有意圖，於藝都表演
      村並未毆打乙○○，且不知悉乙○○遭膠帶綑綁，到高鐵
      工地後，伊即下車，丁○○與乙○○如何談判，並不知情
      ，且乙○○只叫伊幫忙拿皮包，至本票係伊結束酒店生意
      ，一直放在車上未取走，膠帶則係伊送貨包裝用，本來就
      在車上，而所取得之一萬四千元係丁○○所返還之借款等
      語。
    (三)被告甲○○辯稱：伊並未參與強盜犯行，當天伊僅是跟隨
      在乙○○之車後，發生何事，伊均不知情，對於取得之一
      萬二千元並不知情係來自乙○○所交付，且該筆款項係丁○○所返還之借款，何況伊有小兒麻痺症，行動不便，如
      要強盜不可能會夥同伊為之等語。
　三、經查被告等人於右揭時地，如何以強暴脅迫之方式，致使
      乙○○不得已而交付現金六萬六千元、並簽發面額各為十
      萬元之本票三張，連同其
      簽發之五萬元本票交予被告丁○○之事實，業據證人即被
      害人乙○○於警詢及檢察官偵訊時指訴明確（警卷第1至5
      頁，偵查卷第85、93頁），雖證人乙○○於原審法院及本
      院審理時，翻異前供否認係受被告之強暴脅迫而交付上開
      財物，並改稱：被告並無強押我上車，我是因為在藝都表
      演村與被告丁○○發生打架，怕人報警，才主動提議在高
      鐵工地談，到高鐵工地時，係我和丁○○二人在車上談，
      因為丁○○已經給付了十幾萬元給陳位成，我收他高利貸
      ，所以才還給他現金六萬六千元，並簽本票三十萬元供擔
      保，如果我向陳位成取回，丁○○再將本票還我，丁○○
      並未強迫我等語。是本院應審認者為，證人乙○○在警、
      偵訊，與法院審理中所為之不同陳述，何者與事實相合而
      可採信？
    (一)按審理事實之法院於證人之陳述有部分前後不符或相互間
      有所歧異時，究竟何者為可採，仍應本其自由心證予以斟
      酌，非謂一有不符或矛盾，即應認其全部不可信；又證人
      供述之證據前後不符時，究竟何者為可採，事實審法院仍
      得依證據法則，本於自由心證予以斟酌，作合理之比較，
      定其取捨，若其取捨判斷無從認為確實有違日常客觀之經
      驗法則，自不得指為違背法令，有最高法院81年度臺上字
      第5303號判決及82年度臺非字第141號判決可參。且證人
      就同一事實之陳述前後略有出入此乃各人之記憶不清，或
      細節未交待清楚，或其描述用語不同，省略片段情節，或
      記錄之詳簡有異所致，倘其主要陳述一致，即尚難因其細
      節稍有紛岐即將全部證言捨棄不採，亦有最高法院73年度
      臺上字第3998號判決可參。
    (二)經核證人即被害人乙○○於93年7月2日第一次警詢時指稱
      ：丁○○等三人聯合毆打其身體及頭部，並強押其上車，
      嗣於同年7月5日警詢亦陳稱：丁○○等三人圍毆其一人，
      並強押其上車 (警訊卷第1頁背面、第4頁），核與被告丁○○於警詢時自承其與乙○○發生扭打時，丙○○及阿智
      見狀即趨前幫忙毆打被害人乙○○，雙方於扭打中，乙○○即稱要補償丁○○，丁○○即將被害人乙○○拉上乙○○所有之自小客車等語相符 (見警訊卷第9頁），嗣證人
      乙○○於原審及本院審理時雖改稱其僅與丁○○互毆，丙○○見狀即趨前拉開等情，而會上車係因其提議要上車講
      話云云（原審卷第127、128頁）。然查證人乙○○於原審
      及本院審理時對於共有幾人對其毆打，丁○○究竟有無與
      「阿智」者合力以膠帶綑綁其雙手及口、鼻，丁○○有無
      以手槍抵住其腰部等情節之指述均與警訊時不同，而對於
      為何被告丁○○向其借款，其反而須返還丁○○三十萬元
      乙節，於原審中先稱為賠償丁○○之精神損失，而既然要
      賠償丁○○之精神損失，事後卻又報警逮捕丁○○等人，
      於本院審理時卻又稱因收丁○○太多利息，不好意思而要
      還他，本票係形式上簽，嗣向陳位成拿到錢，丁○○再還
      他云云，其前後陳述矛盾，顯有迴護被告之情形，顯見其
      於法院所為之證詞已難採信，反觀其警訊時之陳述，前後
      二次於不同司法警察機關之陳述情節一致，且經其閱讀無
      誤後簽名，此有警訊筆錄可資參照，足認證人乙○○於警
      詢之陳述具有可信性，且為證明犯罪事實存否所必要，構
      成傳聞証據之例外，自堪作為認定本案犯罪事實之基礎。
      又參以，證人乙○○於檢察官偵查時亦稱當時會怕故提議
      到別處談，且無法自由離開等情 (偵查卷第85頁、第92
      頁），益徵證人乙○○於警詢所證述：在藝都表演村丁○○、丙○○及「阿智」共同毆打乙○○及強押其上車等情
      ，與事實相符，應堪認定。
　　(三)又查，證人乙○○於第二次警詢時並指述：丁○○用類似
      手槍物品抵住其腰部，且與坐於後座之男子共同以膠帶綑
      綁其雙手及口 (警卷第1頁背面、第4頁）, 核與被告丁○○於警詢時所供承其抓住被害人乙○○的手，由綽號阿志
      (按應係阿智之誤寫）之男子持膠帶綑綁被害人乙○○之
      頭部及嘴巴部分等情相符，且被告丁○○於原審審理時亦
      自承知悉被害人乙○○被阿智以膠帶綑綁乙情 (原審卷第
      66頁），而被告丙○○初於原審準備程序中雖否認知悉被
      害人乙○○被阿智以膠帶綑綁 (原審卷第68頁），嗣於原
      審審理時亦坦承其駕駛座有看到被害人乙○○被阿智以膠
      帶綑綁 (原審卷第94頁）。至於被告丁○○究竟有無以手
      槍、類似手槍或其他硬物抵住被害人乙○○，據證人乙○○於偵訊時之證述，被告丁○○確有以手槍或類似手槍之
      物抵住被害人乙○○，而被告丁○○於原審及本院審理時
      雖均否認有任何以手槍或硬物抵住被害人之情形，惟據被
      告丁○○於檢方聲請羈押時向訊問之法官陳述係以鐵的手
      電筒而非以手槍抵住被害人 (偵查卷第102頁），核互被
      害人之指述加以判斷，被告丁○○應係以硬物抵住被害人
      ，至於究竟是否係手槍，尚無物証可資比對，尚難遽認丁○○持有手槍，然參互上開供詞以觀，亦足信證人乙○○
      指訴被告丁○○以硬物抵住被害人之行為當屬於脅迫行為
      ，此部分之事實亦足堪認定。
    (四)復參以，證人乙○○於檢察官93年8月17日及18日二次偵
      訊時亦為與警詢筆錄大致相同之陳述，明確指證：「我到
      藝都表演村時，丁○○叫我下車，我跟丁○○討論還錢之
      事，一言不合即發生拉扯，在拉扯丙○○有及另一名不認
      識男子跑過來，拉扯完，當時我會怕就提議去別處講，當
      時丙○○開車，我坐後座中間，丁○○坐我右邊，另一位
      坐左邊，上車後，丁○○與那一位不認識男子用膠帶將我
      的口、雙手捆住，丁○○有拿硬硬的東西抵住我，．．．
      ，我為了脫身，他們說現金八萬元不夠，還要簽三十萬元
      本票，因當時我會害怕才會答應他們要求。」、「我當時
      會害怕，沒有辦法自由離開，他們叫我上車我就上車，．
      ．．，在車上我的雙手及口被膠帶捆住並用硬物抵住，叫
      我不要掙扎，當時我很害怕所以就配合他，我才說我皮包
      內有八萬元還你，等明天我到陳位成出來再談，旁邊人就
   　 拿出本票來說我還欠丁○○十萬元叫我簽三張十萬元本票
      給他，我當時心裡很害怕，怕我不簽他們會對我不利，所
      以才簽。」等語歷歷（偵查卷第85、86頁及第92、93頁）
      ，經核上開指證，係在檢察官偵查中所為，並經具結，按
      檢察官與法官同為司法官，應無違法取供之情事，其證詞
      又無顯不可信之情形，且經核其證詞復與證人乙○○於警
      詢證述之被害情節及被告丁○○於警詢初供大致相合，益
      見證人乙○○於警詢及偵查中所為之指證，應與事實較為
      相近，堪以採信。
    (五)再按加重強盜罪最輕本刑七年以上之有期徒刑之重罪，苟
      無其事，被害人當不會無故誣攀，且被害人甫案發時，並
      無其他防備與顧忌，就案情經常照實陳述，不會特意憑空
      編造情節，嗣後始受於人情壓力，而翻異前供，附會被告
      之辯詞而避重就輕，是證人其後證言之證明力已失去可信
      性，較為薄弱，應合於常理。準此以觀，由證人乙○○前
      揭警詢、檢察官偵查、原審及本院審理時迭次證述情節逐
      漸偏向被告，並附合被告之說詞，顯見證人乙○○其後於
      審判中所為之證述，其可信度較為薄弱。
  　(六)本院斟酌前述各項證據之調查結果，經比較證人乙○○於
   　 警詢及偵審中所為前後不一之證述，認證人乙○○於警詢
      及檢察官偵查中所指證之被害情節，與事實相符，較為可
      採。
  四、被告丙○○及甲○○雖辯稱：未參與強盜之犯行云云，惟
      查：
    (一)按共同正犯之意思聯絡，不限於事前有所協議，其於行為
      當時，基於相互之認識，以共同犯罪之意思參與者，亦無
      礙於共同正犯之成立；又按共同正犯之成立，袛須具有犯
      意之聯絡，行為之分擔，既不問犯罪動機起於何人，亦不
      必每一階段，均經參與此為最高法院73年台上字第1886
      號判例及34年上字第862號可資參照）。
    (二)查被告丙○○有共同毆打被害人，且負責駕駛乙○○所有
      之自用小客車，用以綑綁被害人雙手及口、鼻之膠帶係被
      告丙○○所有，用以強令被害人簽發之空白本票三張原亦
      係被告丙○○所有，並於事後分得一萬四千元。而被告甲○○於被告丙○○駕駛乙○○所有之車牌號碼ＲＫ─1290
      號自用小客車，於丁○○及「阿智」將乙○○夾在後座中
      間控制其行動自由，並用黃色膠帶將乙○○之雙手及口、
      鼻綑綁時，被告甲○○駕駛被告丙○○所有之車牌號碼12
      78─ＨＰ號之自用小客車尾隨在後而駛至嘉義縣太保市高
      鐵工地，嗣後甲○○分得款項一萬二千元。又93年7月5日
      下午3時許丁○○與乙○○約在嘉義市○○○路國泰世華
      銀行附近交款三十萬元時，復為警當場在丙○○車上查獲
      被告丁○○、甲○○、丙○○等情，業據被告甲○○、丙○○及丁○○供承在卷，復據證人乙○○於警詢及偵查中
      指證在卷，且有診斷證明書、扣押書、搜索扣押筆錄及贓
      物認領保管單等件附於警卷可憑 (警卷第31至頁）。綜上
      補強證據，應足資擔保證人乙○○證言之可信性，自堪認
      被害人乙○○於偵訊所指證之被告丙○○、甲○○參與本
      案之犯罪情節，與事實相合，可採信為真實。
    (三)參互被告丙○○共同參與毆打被害人之犯行、強押被害人
      上車後駕駛車輛，並提供膠帶及空白本票供被害人填寫，
      事後並分得一萬四千元等犯罪情節以觀，顯見被告丙○○
      具有行為分擔及犯意聯絡。至於被告甲○○雖未分擔參與
      毆打及綑綁乙○○之行為，惟被告甲○○於93年7月1日犯
      罪行為之現場自藝都表演村至太保市高鐵工地，其全程陪
      同在場，且於事後分得款項一萬二千元，尤有甚者，於同
      年7月5日被告丁○○欲向乙○○索取三十萬元時，其復與
      被告丙○○及丁○○同坐於車內，而為警當場逮捕，故從
      前揭客觀事實加以判斷，被告甲○○顯然知悉犯罪之過程
      ，且具有犯意聯絡，否則何須分得款項一萬二千元，且於
      7月5日又參與向乙○○索取三十萬元之行為，其辯稱不知
      被告丁○○等之行為云云，無非事後卸責之詞，不足採信
      。
    (四)至於被告丙○○、甲○○雖均辯稱分得之款項係丁○○積
      欠其等之金錢云云，惟該等金錢係丁○○於強令被害人乙○○交付後，在犯行結束後於車上分給丙○○、甲○○等
      人 (偵查卷第17頁），所分得之款項顯然是贓款，否則為
      何大家利益均霑，丙○○分得一萬四千元、甲○○分得一
      萬二千元、「阿智」分得二萬六千元、丁○○分得一萬四
      千元，其分得之利益恰與各人於犯行中著力之角色成正比
      ，顯係犯行之酬勞，其等辯稱係丁○○償還之債款云云，
      無足採信。
  五、雖被告丁○○復辯稱：乙○○所交付之現金及本票，係因
      向乙○○借四萬元，利息就付了十六萬元，本金並已還二
      萬五千元，所以當天我與乙○○談判結果，經乙○○之同
      意而給付云云。然查：
    (一)被害人乙○○並未積欠被告丁○○等人金錢債務，而係被
      告丁○○積欠乙○○之債務，此為被告丁○○及被害人乙○○所不否認，則本案既係被告丁○○向乙○○借款，為
      何會變成乙○○積欠丁○○，而須由乙○○以現金六萬六
      千元及簽發面額三十萬元之本票償還被告丁○○，此不僅
      違反經驗法則，亦與事實不符，蓋被告丁○○會找被害人
      乙○○商談債務糾紛，係出於乙○○之逼債，亦據被告丁○○自承在卷，則何以變成乙○○積欠被告丁○○款項，
      顯然係因被害人乙○○遭強暴脅迫始會有交付金錢予被告
      丁○○之情形，足見被告丁○○前述辯稱，與事實有違，
      尚難採信。
    (二)雖被害人乙○○嗣於原審證稱因恐嚇丁○○之家人，為了
      賠償丁○○之損失，始會答應賠償丁○○三十萬元云云 (
      原審卷第130頁），惟證人乙○○於警訊及偵訊時已明白
      指證係被強盜 (警卷第1至5頁，偵查卷第83 頁、第93頁
      ），嗣於原審及本院審理時始改口稱係賠償丁○○之精神
      損失云云，本院審之如被害人簽發之本票三十萬元係為賠
      償丁○○之精神損失，何以仍會報警逮捕被告三人，顯見
      證人乙○○之陳述前後矛盾，已有迴護被告之情形，其審
      理中此部分之証言尚難採信，而證人乙○○於警訊及檢察
      官偵查中之陳述具有可信性及必要性，具有証據能力，亦
      如前述，足徵被害人並未積欠被告丁○○任何債務甚明。
    (三)從而，被告強令被害人交付六萬六千元及簽發面額各為十
      萬元之本票三張，係出於為自己不法所有之意圖，足堪認
      定。
  六、綜上所述，被告丁○○、丙○○、甲○○及綽號「阿智」
      之成年男子共同出於意圖為自己不法所有之犯意聯絡，推
      由被告丁○○、丙○○及阿智於藝都表演村共同毆打被害
      人乙○○，並強押乙○○上車，被告丁○○及阿智於乙○○上車後以膠帶綑綁被害人雙手及封住其口，且以不知名
      之硬物抵住乙○○之腰部，而強令被害人交出六萬六千元
      及簽發面額各為十萬元之本票三張得手，故被告三人之強
      暴脅迫行為業已令被害人乙○○處於不能抗拒之狀態而交
      付前揭本票及金錢，被告三人之強盜犯行，應堪認定。
參、論罪科刑之理由：
　一、核被告丁○○、丙○○、甲○○三人所為係犯刑法第三百
  　　三十條第一項，具有同法第三百二十一條第一項第四款情
    　形之結夥三人以上強盜罪。
  二、被告丁○○等三人毆打被害人乙○○、強押上車及以膠帶
      綑綁並以硬物抵住被害人乙○○等強暴脅迫行為，應係強
      盜犯行之階段行為，包括於強盜犯行，不另論罪。
  三、本院審酌被告丁○○未曾受有期徒刑以上之刑，被告丙○○、甲○○前無犯罪前科紀錄，此有臺灣高等法院被告全
      國前案紀錄表一件可證，此次因被告丁○○向被害人乙○○借款，遭索取高利，未能依正常途逕解決，私自率眾暴
      力為之，雖不可取，然審之被告丁○○因重利負擔過重，
      情急之下，未能深思輕率為之，且被害人乙○○於事後對
      其重利行為亦表不妥，並表示不追訴，且多方為被告設詞
      脫罪，足見被害人受之傷害非重，又其等犯罪所得也不高
      ，經朋分後，每人僅分得一萬餘元，犯罪情節尚非重，並
      參酌被告甲○○患有輕度小兒麻痺症，行動較不便，被告
      等人因本次犯罪，應受到很大之教訓，如科予長期監禁，
      顯超越矯正需要，亦為社會資源之浪費，然其所犯之罪法
      定刑為七年以上有期徒刑，情輕法重，本院認縱科處法定
      最低度之刑猶嫌過重，其犯罪情節顯可憫恕，爰均依刑法
      第五十九條之規定，酌量遞減輕其刑。
肆、撤銷改判之理由
  一、原審以被告罪證明確，因予論罪科刑，固非無據，然查：
    (一)按沒收之物，須於犯罪事實中有具體之記載，始為合法，
      否則諭知沒收，即難謂有事實之根據；又按刑法第38條第
      1項第2款所定得沒收之供犯罪所用或供犯罪預備之物, 必
      於犯罪有直接關係者，始屬相當（最高法院41年台上字第
      161號及51年台非字第13號判例分別參照)。）
    (二)經查原判決以紀錄紙一張、行動電話一支、記事本一本為
      犯罪所用之物，依刑法第38條第1項第2款宣告沒收，惟上
      開物品究如何供犯罪所用，未於犯罪事實中予以敘明，於
      法已有未合。且查上開物品雖係被告所有，並經扣案，縱
      紀錄紙及記事本有記載被害人乙○○之資料，而行動電話
      曾用來連繫之用，然應難謂係專供本案犯罪所用之物，而
      與本案犯罪有直接關係，原判決逕予依刑法第38條第1項
      第2款宣告沒收，亦有未洽。
    (三)又扣案被害人乙○○所簽發之本票三紙，經交付被告丁○○而由其執有，應屬犯罪所得之物，原判決認係供犯罪所
      用之物，併依刑法第38條第1項第2款沒收，自非適法。
  二、依上所陳，被告上訴意旨否認犯行，經查均屬無據，雖非
      可取，惟原判決既有前揭可議之處，自應由本院將原判決
      予以撤銷改判，以期適法。
    (一)爰審酌被告丁○○於積欠被害人乙○○債務之情形下，夥
      同被告甲○○及丙○○決意強盜，而被告丁○○於共犯結
      構中居於主導地位，被告甲○○及丙○○則係參與強盜行
      為之實施，三人年輕力壯，不思正當途徑賺取金錢，卻以
      強盜犯行強取財物，危害社會治安且令被害人身心恐懼，
      惟考量其犯罪動機係因借款逼急始決意強盜，且被害人乙○○並覺得其重利亦有不妥，表示不願追究，暨犯罪所朋
      分之金額亦少等一切情狀，並依刑法第59條（如前述）酌
      減後，分別量處如主文第2、3、4項所示之刑，以資懲儆
      。
    (二)扣案被害人乙○○所簽發之本票三紙，經交付被告丁○○
      而由其執有，應屬犯罪所得之物，爰依刑法第38條第1項
      第3款宣告沒收。
    (三)黃色膠帶一捲及用以綑綁被害人之黃色膠帶一團，為被告
      丙○○所有，而為共犯所共同供犯罪及預備犯罪所用之物
      ，應依刑法第38條第1項第2款宣告沒收。
伍、適用之法律
  一、刑事訴訟法第369條第1項前段、第364條、第299條第1項
      前段。
  二、刑法第330條第1項、第59條、第38條第1項第2、3款。
本案經檢察官張太龍到庭執行職務。
中　　華　　民　　國　　94　　年　　3　　月　　29　　日
                  刑事第四庭    審判長法　官  鄭文肅
                                      法　官  林勝木
                                      法　官  蔡美美
以上正本證明與原本無異。
如不服本判決，應於收受本判決後十日內向本院提出上訴書狀。
其未敘述上訴理由者並得於提起上訴後十日內向本院補提理由書
狀（均須按他造當事人之人數附繕本）「切勿逕送上級法院」。
　　　　　　　　　　　　　　　　　　　書記官  蔡振豐
中　　華　　民　　國　　94　　年　　3 　　月　　30　　日
附錄：本判決論罪科
刑法第330條第1項：
犯強盜罪而有第三百二十一條第一項各款情形之一者，處七年以
上有期徒刑。
刑法第328條第1項：
意圖為自己或第三人不法之所有，以強暴、脅迫、藥劑、催眠術
或他法，至使不能抗拒，而取他人之物或使其交付者，為強盜罪
，處五年以上有期徒刑。
刑法第321條第1項：犯竊盜罪而有左列情形之一者，處六月以上
                  、五年以下有期徒刑：
　　　　 　第4款：結夥三人以上而犯之者。
